# 增资中货币资金30%比例的问题陈版

提问人：呼叫帮助 时间：2012-05-14 14:03:22
某内资企业注册资本 200 万元，实收资本 200 万元，欲增资到注册资本 1000 万元，其中增加的注册资本是否可以全部为实物出资？ 根据相关法规，公司全体股东或者发起人的货币出资金额不得低于公司注册资本的百分之三十。在本例中是否理解股东在新增的注册资本中最低货币出资？
有人认为根据《公司注册资本登记管理规定》第十四条：公司增加注册资本的，有限责任公司股东认缴新增资本的出资和股份有限公司的股东认购新股，应当分别依照《公司法》设立有限责任公司和股份有限公司缴纳出资和缴纳股款的有关规定执行。故增加注册资本也应遵循货币出资占增资比例不低于30%的规定。即新增的注册资本中最低货币出资=1000*30%-200=100万元有的人认为累计现金出资达到30%就可以了.如果原来的注册资本 200 万元是现金出资,则本次再以现金增资 100 万元即可,如果以前是非现金出资,则本次须以现金 300 万元增资。 到底在实务中应是如何操作是正确的呢？

回答人：chenyiwei
各地理解不一致，实务中看各地工商机关的把握尺度而定。较为严格的把握口径是要求本次增加的 800 万元注册资本中货币出资不低于 30 ％，即本次 800 万元增资中至少 240 万元为货币；比较宽松的理解可能是要求增资后的累计注册资本中累计货币出资不低于 30 ％即可。

回答人：chenyiwei
回复 呼叫帮助 的帖子
这属于所有者权益内部结转增加的资本，但股东权益项目与特定资产形态之间并无一一对应关系，所以不可能界定此类转增的资本中有多少是货币出资。同时，在经过了一次此类出资方式之后，后续再增资时，也不可能再算清楚“累计货币出资额占累计注册资本的比例”。

回答人：chenyiwei
回复 呼叫帮助 的帖子
这是与股东之间的资本性交易，因此不能确认汇兑损益。
一般会计处理： 借：实收资本（所减少的注册资本，但对于具体的折算汇率是当初投入时的汇率还是现在减资当日的即期汇率有争议） 借／贷：资本公积（整笔分录的平衡数。如果需要冲减权益但资本公积不足冲减的，则依次冲减盈余公积和未分配利润） 贷：
银行存款（实际支付的减资款按减资当日汇率计算的金额）

回答人：chenyiwei
回复 小兰儿 的帖子
货币出资比例低于 30 ％的事实，所违反的是工商管理法规。如果对实收资本和相关资产的确认和计量是符合会计准则规定的，则并未违反会计准则和审计准则。因此这种情况应按照《中国注册会计师审计准则第 1142 号——财务报表审计中对法律法规的考虑（ 2010 年 11 月 1 日修订）》处理。如果该项事实本身并未导致被审计财务报表出现重大错报，且被工商部门处罚的现实风险不重大，则我理解不会仅仅因为存在该事实而导致出具非标准审计意见，但是要考虑相关事实披露的充分性，以及可能因此受到的处罚对报表的影响是否已做成了恰当的确认、计量和披露。
但是，该情况表明公司的历史沿革存在瑕疵，不排除因此导致其不符合发债条件的可能性。

提问人：呼叫帮助 时间：2012-05-15 13:28:01
回复 chenyiwei 的帖子
你之所以提出这个问题，我是最近看到中国注册会计师执业准则应用指南 2010 修订版对增加注册资本和以资本公积、盈余公积、未分配利润转增资本对现金部分的表述和表格设计均不同，以资本公积、盈余公积、未分配利润转增资本未见对现金达到30%的表述，除此之外增资均提到对现金达到30%的表述。
在此请教陈版以资本公积、盈余公积、未分配利润转增资本是否不要求增资后的累计注册资本中累计货币出资不低于 30 ％的这项规定？

回答人：chenyiwei
理论上也应遵循。但实务中可能难以追踪及界定。

提问人：呼叫帮助 时间：2012-05-16 07:51:06
再向您请教个问题 外商投资企业再投资设立有限责任公司，请问一般情况下新成立的子公司是属于外资企业吧？

回答人：chenyiwei
以新设立的企业是否持有外商投资企业批准证书为标准判断。通常情况下非投资性外商投资企业再投资设立的企业应是内资企业，但如果在中西部地区再投资，外资比例不低于 25 ％的，可认定为外商投资企业。

提问人：呼叫帮助 时间：2012-05-17 07:37:41
回复 chenyiwei 的帖子
持有外商投资企业批准证书为标准判断,这外商投资企业批准证书主要作用是什么？

回答人：chenyiwei
表明设立外商投资企业的申请获得商务主管部门批准的证明，可据此向工商登记机关办理外商投资企业的设立登记或者变更登记。

提问人：呼叫帮助 时间：2012-05-29 11:32:15
回复 chenyiwei 的帖子
您的意见是因属资本变动，减资部分因汇率变动形成的差异应调整资本公积-资本溢价，不够冲减的，应冲减盈余公积、未分配利润。
对于汇率问题， 我的领导意见就是减资后实收资本应反映原出资时点的汇率，陈版您是倾向哪种做法？

回答人：chenyiwei
此问题规定不明确，但个人也倾向于按当初出资时的原始汇率相应减少，减资后资本的折算汇率保持不变。

提问人：呼叫帮助 时间：2012-05-29 11:39:05
再向您请教个外汇减资的问题，外资企业减资需要外汇局询证吗？

回答人：chenyiwei
需要。凡是涉及到外商投资企业外方资本金增减变动的验资业务，除了外方以经批准的境外人民币出资这一种特殊情况以外，其他在验资中均需向外管局函证。

提问人：宏宇天下 时间：2012-08-24 11:48:07
陈老师您好，假若有个公司三个股东总注册资本为 500 万，其中A股东认缴两百万且按现金出资，B和C用评估价值为 2000 万的共有专利权入资，其中 300 万入实收资本， 1700 万入资本公积。在入资完成后，三个股东欲将资本公积中的 1700 万中的 1000 万转增为注册资本，是否符合法定要求。（假设 1 、此业务发生前只有 100 万未分配利润和 10 万法定盈余公积；假设 2 ：资本公积及盈余公积均为0 ，未分配利润为-100万） 请指点，谢谢！

回答人：chenyiwei
回复 宏宇天下 的帖子
这个问题主要是法律问题。会计上主要关心的问题是对无形资产的作价是否合理。如果显失公允的，则依据无形资产准则的规定，应以公允价值为无形资产的入账价值。
由于目前《公司法》对货币出资的 30 ％仅有原则性规定，没有具体要求，尤其是对资本公积转增资本是否算做货币出资没有明确的规定（这就是中注协在验资准则指南中所附的“以资本公积、盈余公积、未分配利润转增资本验资报告”的模板中故意删除了“货币出资占注册资本比例”这一列的原因），因此对相关的法律问题建议事先与主管工商登记机关沟通，考虑其政策把握尺度。 如果专利权以后出现大幅减值的情况，且有证据表明该减值因素在出资时已经存在，即出资不实，则依据《公司注册资本登记管理规定》第二十条规定：“公司成立后，股东或者发起人作为出资的实物、知识产权、土地使用权及其他非货币财产的实际价额显著低于公司章程规定数额的，应当由交付该出资的股东或者发起人补交其差额。原出资中的实物、知识产权、土地使用权及其他非货币财产应当重新进行评估作价。公司实收资本应当进行重新验证并由验资机构出具验资证明”；第二十一条规定：“公司成立后，公司登记机关发现公司涉嫌实收资本不实的，可以要求公司到指定的验资机构进行验证，并要求其在规定期限内提交验资证明。”

回答人：chenyiwei
回复 宏宇天下 的帖子
除了此处提到的《<中外合资经营企业合营各方出资的若干规定>的补充规定》以外，还有《公司法》第三十五条也对此类问题规定了处理原则。一般情况下，双方应就实缴出资比例不同于注册资本比例期间的表决权、损益分配和分担等问题作出明确约定。没有约定或者约定不明确的，应按实缴资本比例为准。本案例中A公司应关注其在尚未缴足出资期间依据协议约定或者实缴出资比例等，能否对被投资企业实施控制，以及该控制是否为暂时性的。据此确定应对该企业采用成本法还是权益法核算。一般情况下，如果各步骤是作为一个整体、互为前提和条件的一揽子交易的组成部分，最终双方还是要按照注册资本比例重新调整成立以来的累计损益分享情况的，则作为联营企业按权益法核算的可能性相对较大。
另外，解释 5 号目前并未正式发布，还有较大变数。目前不能作为会计处理的依据。

回答人：chenyiwei
回复 宏宇天下 的帖子
1 、自从工商外企字[2006]81号文发布后，部分外商投资企业开始在其章程中规定设立股东会机构，因此现在外商投资企业不一定以董事会作为其最高权力机构，请注意阅读公司章程，对这一点予以确认。
2 、如果董事会是最高权力机构，并且股东之间的协议和章程明确在目前B尚未足额缴足出资的情况下即可在被投资企业的董事会中派驻 3 名董事并行使完全的决策权的，则可以认可A对该被投资企业系重大影响关系。

回答人：chenyiwei
回复 宏宇天下 的帖子
1 、通常情况，由于各期出资的时间和金额是有约定的，事实上构成一揽子交易，因此要把各期出资步骤作为一个整体进行处理，不会因为某一步骤完成后暂时性地出现在净资产中的份额大于投资成本的情况，就单独就这一步骤确认营业外收入的。否则以后该差异消除时，不可能再确认营业外支出的。
2 、就权益份额的实际计算方法看，像你所说的这种情况，一般会把被投资企业的净资产区分为投入资本和留存收益两部分，按不同的方法分别计算本企业所占份额，再把两部分中本企业所占份额相加就是合计应享有份额。因此，本案例中你企业在投入资本部分中所享有的份额仍然是 1000 ，在投资环节不会出现营业外收入的情况。

提问人：宏宇天下 时间：2012-08-27 09:24:37
谢谢！ 延伸出来：由于评估价值较大，其摊销累计影响较多的税前利润，是否能予以税前抵消？税务规定无形资产或其它实务资产作为权益性投资投入的时候，并不对该项投入做纳税处理，（应该是该投入的资产在流动到该投资者手中时，已经是含税价，权益投资投入可以理解实质上非交易性转让？因此对该笔业务不收税？） 无形资产投资投入方B和C分别为外籍个人和外籍企业，B和C就该项业务应作何会计处理（假设评估前该无形资产账面价值为 0 ，美国会计准则对研发类支出，更多情况下计入当期损益）？该作何税务处理？谢谢！！

回答人：chenyiwei
因为此问题涉及到非居民纳税人和US GAAP，请熟悉这方面问题的网友协助，谢谢！

提问人：宏宇天下 时间：2012-08-27 18:28:46
好的，谢谢陈老师。 已经确认为有重大影响关系，那么长投及对应的权益应如何确认呢？ A在 12 年 9 月投 1000 万，在 13 年 3 月投1000 万，在 12 年 9 月投 1000 万，在 14 年 6 月投 1000 万，是否按实缴比例确定权益份额？还是按认缴比例确认权益份额？（B在公司成立后 3 各月内已经将无形资产评估及转让完成） 如若按认缴：是否会造成长投与享有的对应的权益比例不匹配?

回答人：chenyiwei
权益份额的计算应根据股东之间的约定，可能需要对投入资本和留存收益用不同的方法计算各自份额。只有当没有约定或者约定不明确时才能按实缴出资比例计算。

提问人：宏宇天下 时间：2012-08-28 23:17:26
该公司为新设立公司。如按陈老师您上述的做法，把投入资本和留存收益分开计算份额的话，那么应该是不会产生调整初始投资额的情况的。我后续出现的留存收益事实上来源于净损益的影响或者除净损益以外的直接引起所有者权益变动的影响。在最后一期出资完了以后账面的长投数刚好与占有被投资方可辨认净资产份额一致。另外除直接投入实收资本的 4000 万以外的长投数则刚好与享有的被投资企业的留存收益一致？是否能这么理解吗？ 我们外部审计说出于谨慎性的考虑，要求让我们用实缴比列确认长投。您的理解更符合权益法的定义。能否帮到底，给个说服外审的理由，小弟经验不足。谢谢！

回答人：chenyiwei
前提是双方的合资合同中必须明确约定在出资未缴足之前也是按照注册资本比例享有收益或承担亏损。如果该前提成立，则可以用我上面说的方法。否则应依据实缴比例。享有权益的份额更多地是法律问题。